【裁判字號】    97,台上,3023
【裁判日期】    970703
【裁判案由】    偽造文書
【裁判全文】
最高法院刑事判決            九十七年度台上字第三０二三號
上  訴  人  甲○○（原名蔡鎮鴻）
                    號（另案在台灣台北監獄台北分監執行）
上列上訴人因偽造文書案件，不服台灣高等法院中華民國九十七
年五月六日第二審判決〔九十六年度上訴字第二四七七號，聲請
簡易判決處刑案號（原判決誤載為「起訴案號」）：台灣板橋地
方法院檢察署九十四年度偵字第三０五號〕，提起上訴，本院判
決如下：
    主  文
原判決撤銷，發回台灣高等法院。
    理  由
原判決認定上訴人甲○○（原名蔡鎮鴻）有如原判決事實欄所載
之犯行，因而撤銷第一審之科刑判決，改判仍論處上訴人共同行
使偽造私文書，足以生損害於公眾及他人罪刑（處有期徒刑四月
，如易科罰金，以銀元三百元折算一日，減為有期徒刑二月，如
易科罰金，以銀元三百元折算一日）；固非無見。
惟查：（一）科刑之判決書，對於犯罪事實必須詳加認定，而後
於理由內敘明其認定犯罪事實所憑之證據及其認定之理由，方足
以資論罪科刑；其所載事實、理由與所宣告之主文，尤必互相一
致，若僅於理由內敘明其有犯罪之證據，而事實欄並未認定，則
理由失其根據；若僅於主文宣告其罪刑，而事實理由內均未記載
，則主文失其根據，均與法定程式不符，其判決即難謂非違法。
又刑法第二十八條共同正犯之成立，以二人以上共同實行犯罪行
為為成立要件。原判決論上訴人以「共同」行使偽造私文書罪，
事實認定：「甲○○將偽造之診斷證明書、巴氏量表及附表（指
各項特定病症及病情附表）等資料，交由不知情之宏一人力仲介
有限公司（下稱宏一公司）於民國九十一年一月四日向行政院勞
工委員會（下稱勞委會）遞件申請聘僱家庭外籍監護工而行使之
，足生損害於三軍總醫院、鄧鐘泉及勞委會審核家庭外籍監護工
申請案之正確性」等情。就上訴人究竟與何人共同行使偽造私文
書一節，未明白認定，不足為適用法律之基礎，判決已有違誤。
且其事實欄記載：上訴人將偽造之私文書交由不知情之宏一公司
（人員）提出行使，向勞委會申請聘僱外籍監護工等情，似認上
訴人係利用無刑事責任之第三人犯罪，惟原判決理由對於上訴人
是否成立間接正犯並未說明，且謂：「上訴人與真實姓名年籍均
不詳之人，就行使偽造文書之犯行，有犯意聯絡及行為之分擔，
為共同正犯」等語（見原判決正本第六頁），亦有判決理由矛盾
之違法。（二）原判決論處上訴人偽造私文書罪刑，主文並宣告
沒收「原判決附表編號１至３所示偽造『鄧鐘泉』印文計十六枚
」；理由內亦說明沒收「鄧鐘泉」印文十六枚等語（見原判決正
本第九頁）。惟依原判決附表編號１至３所列之「鄧鐘泉」印文
共計二十六枚（見原判決正本第十頁），自有主文與理由矛盾之
違誤。（三）科刑判決所認定之事實與所採之證據不相適合，即
屬證據上理由矛盾，其判決當然違背法令。原判決事實認定上訴
人偽造「三軍總醫院」大印，進而用以偽造該醫院名義之診斷書
，主文並宣告沒收該偽造之「三軍總醫院」印章及印文。惟依卷
內資料，卷內診斷證明書上之大印，似為「三軍總醫院民眾診療
服務處」（見他字卷第八頁）。則上訴人偽造者，究係「三軍總
醫院」或「三軍總醫院民眾診療服務處」之印章、印文？且其上
除診治醫師「鄧鐘泉」外，尚有該醫院院長兼主任「趙有訊（？
）」之署押，倘該「三軍總醫院」或「三軍總醫院民眾診療服務
處」之大印係屬偽造，該院長兼主任之署押部分是否亦非真正？
饒有研求餘地。此涉及上訴人究竟偽造如何名義之印文及行使如
何名義之偽造文書？以及是否另偽造該醫院院長兼主任之署押？
自應究明。乃原判決未詳加審究，遽行判決，有採證與卷內資料
不符及調查職責未盡之違誤。以上雖未經上訴意旨指摘及之，惟
此係屬本院得依職權調查之事項，應認原判決有撤銷發回更審之
原因。
據上論結，應依刑事訴訟法第三百九十七條、第四百零一條，判
決如主文。
中    華    民    國  九十七  年    七    月    三    日
                      最高法院刑事第八庭
                          審判長法官  林  永  茂
                                法官  吳  昆  仁
                                法官  蘇  振  堂
                                法官  蕭  仰  歸
                                法官  何  菁  莪
      本件正本證明與原本無異
                                      書  記  官
中    華    民    國  九十七  年    七    月    九    日
                                                     Ｍ


司法院資訊處製作；財團法人民間司法改革基金會備份。
